【裁判字號】    98,訴,2167
【裁判日期】    981030
【裁判案由】    毒品危害防制條例
【裁判全文】
臺灣板橋地方法院刑事判決              98年度訴字第2167號
公  訴  人  臺灣板橋地方法院檢察署檢察官
被      告  甲○○
上列被告因違反毒品危害防制條例案件，經檢察官提起公訴（98
年度毒偵字第3043號），本院裁定改依簡式審判程序審理，判決
如下：
    主  文
甲○○施用第一級毒品，累犯，處有期徒刑壹年，扣案之注射針
筒貳支沒收。又施用第二級毒品，累犯，處有期徒刑捌月。應執
行有期徒刑壹年陸月，扣案之注射針筒貳支沒收。
    事  實
一、甲○○前因施用第二級毒品案件，經本院裁定送觀察勒戒後
    ，認有繼續施用毒品之傾向，再以87年度毒聲字第1809號裁
    定令入戒治處所施以強制戒治，而於民國89年2 月7 日強制
    戒治執行完畢出所，由臺灣板橋地方法院檢察署檢察官以89
    年度戒毒偵字第309 號為不起訴處分確定；復於上開強制戒
    治執行完畢釋放後5 年內，因施用第一級、第二級毒品案件
    ，經本院以91年度訴字第1325號判決判處應執行有期徒刑1
    年3 月確定，另因轉讓第二級毒品案件，經本院以91年度訴
    字第1799號判決判處有期徒刑9 月確定，上開二罪嗣經臺灣
    高等法院92年聲字第1275號裁定定應執行有期徒刑1 年11月
    確定，而於94年3 月29日縮刑期滿執行完畢（再犯本罪構成
    累犯）。詎其猶不知悔改，復基於施用第一級毒品海洛因及
    第二級毒品甲基安非他命之犯意，於98年4 月16日中午某時
    許，在臺北縣樹林市○○路○ 段114 巷9 號1 樓102 室陳明
    星之住所內，以針筒注射之方式施用第一級毒品海洛因1 次
    ，並以吸食器燒烤產生煙霧吸食之方式施用第二級毒品甲基
    安非他命1 次（起訴書就被告施用毒品時、地、方式略載部
    分應予補正）。嗣於同日下午3 時許，經警持搜索票前往上
    址搜索，當場查獲注射針筒2 支、海洛因1 包（驗餘淨重0.
    0328公克），並經其同意採尿送驗結果，呈現鴉片類及安非
    他命類陽性反應，始悉上情。
二、案經臺北市政府警察局移送臺灣板橋地方法院檢察署檢察官
    偵查起訴，本院於準備程序進行中，被告就被訴事實為有罪
    之陳述，經告知簡式審判程序之旨，並聽取公訴人、被告之
    意見後，由本院合議庭裁定由受命法官獨任進行簡式審判程
    序。
    理  由
一、訊據被告甲○○對於上揭事實全部坦承不諱，且其於98年4
    月16日經警採集尿液送驗結果，係呈第一級毒品海洛因代謝
    物鴉片類陽性反應及甲基安非他命類陽性反應乙節，有台灣
    尖端先進生技醫藥股份有限公司98年4 月24日濫用藥物尿液
    檢驗報告（尿液檢體編號：030583）、臺北市政府警察局偵
    辦毒品案件尿液檢體委驗單各1 紙附卷可按（見98年度毒偵
    字第3043號卷第171 、173 頁），自堪認被告前開自白應與
    事實相符，堪予採信，本件事證明確，被告犯行洵堪認定。
二、按施用第一、二級毒品為犯罪行為，毒品危害防制條例第10
    條定有處罰明文。故施用第一、二級毒品者，依前揭規定本
    應科以刑罰。惟基於刑事政策，對合於一定條件之施用者，
    則依同條例第20條、第23條之規定，施以觀察、勒戒及強制
    戒治之保安處分。又毒品危害防制條例於92年7 月9 日修正
    公布，自93年1 月9 日施行，其中第20條、第23條將施用毒
    品之刑事處遇程序，區分為「初犯」及「五年內再犯」、「
    五年後再犯」。依其立法理由之說明：「初犯」，經觀察、
    勒戒或強制戒治後，應為不起訴處分或不付審理之裁定；經
    觀察、勒戒或強制戒治執行完畢釋放後，「五年內再犯」者
    ，因其再犯率甚高，原實施之觀察、勒戒及強制戒治既已無
    法收其實效，爰依法追訴或裁定交付審理。至於經觀察、勒
    戒或強制戒治執行完畢釋放後，「五年後再犯」者，前所實
    施之觀察、勒戒或強制戒治已足以遮斷其施用毒品之毒癮，
    為期自新及協助其斷除毒癮，仍適用「初犯」規定，先經觀
    察、勒戒或強制戒治之程序。從而依修正後之規定，僅限於
    「初犯」及「五年後再犯」2 種情形，始應先經觀察、勒戒
    或強制戒治程序。倘被告於五年內已再犯，經依法追訴處罰
    ，縱其第3 次（或第3 次以上）再度施用毒品之時間，在初
    犯經觀察、勒戒或強制戒治執行完畢釋放五年以後，已不合
    於「五年後再犯」之規定，且因已於「五年內再犯」，顯見
    其再犯率甚高，原實施觀察、勒戒或強制戒治，已無法收其
    實效，即應依該條例第10條處罰（最高法院97年度第5 次刑
    事庭會議結論參照）。查本件被告甲○○前因施用毒品案件
    經觀察、勒戒及強制戒治程序後，復因施用毒品案件依法受
    追訴處罰，此有臺灣高等法院被告前案紀錄表1 份在卷可按
    ，是揆諸前揭說明，縱其本次施用毒品之時間在初犯經觀察
    、勒戒或強制戒治執行完畢釋放5 年以後，然已不合於「五
    年後再犯」之規定，自仍應依同條例第10條規定處罰，合先
    說明。
三、查海洛因、安非他命分別為毒品危害防制條例第2 條第1 項
    第1 款、第2 款所列之第一級、第二級毒品，是核被告甲○
    ○所為，係犯同條例第10條第1 項、第2 項之施用第一級、
    第二級毒品罪。其所犯上開二罪，犯意有別，行為互殊，應
    分論併罰。又被告有如事實欄所示之犯罪科刑執行前科，有
    臺灣高等法院被告前案紀錄表1 份附卷可按，是被告於有期
    徒刑執行完畢後，五年內再故意犯本件有期徒刑以上之罪，
    均為累犯，均依法加重其刑。爰審酌被告施用毒品，足以戕
    害其身心，滋生其他犯罪，惡化治安，嚴重損及公益，而被
    告前曾多次犯有施用毒品之犯行，且經觀察、勒戒執行完畢
    ，竟再為本件施用毒品犯行，顯見其不思悔改，自我控制能
    力亦顯不佳；惟另考量被告於犯後已能坦承犯行，而其施用
    毒品之行為於本質上係屬自我戕害行為，反社會性之程度應
    屬較低等一切情狀，酌情分別量處如主文所示之刑，並定其
    應執行之刑，以資懲儆。扣案之注射針筒2 支，為被告所有
    供犯本件施用第一級毒品之罪所用之物，業據被告供認在卷
    ，爰依法沒收之。另扣案之第一級毒品海洛因1 包（驗餘淨
    重0.0328公克），被告否認係其所有，並指稱係同案被查獲
    人陳明星所有之毒品等語，核與陳明星於警詢中之供述大致
    相符，本院既查無積極證據足以證明該包海洛因確與被告本
    件施用第一級毒品犯行有關，且該包海洛因又可能為陳明星
    另案犯行之重要證物，爰不予宣告沒收銷燬，併此敘明。
據上論斷，應依刑事訴訟法第273 條之1 第1 項、第299 條第1
項前段，毒品危害防制條例第10條第1 項、第2 項，刑法第11條
、第47條第1 項、第38條第1 項第2 款，判決如主文。
本案經檢察官林常智到庭執行職務。
中    華    民    國    98    年    10    月    30    日
                  刑事第二十一庭    法  官  許映鈞
上列正本證明與原本無異。
如不服本判決，應於判決送達後10日內敘明上訴理由，向本院提
出上訴狀 (應附繕本) ，上訴於臺灣高等法院。其未敘述上訴理
由者，應於上訴期間屆滿後20日內向本院補提理由書「切勿逕送
上級法院」。
                                    書記官  范煥堂
中    華    民    國    98    年    10    月    30    日
附錄本案所犯法條全文
毒品危害防制條例第10條
施用第一級毒品者，處6月以上5年以下有期徒刑。
施用第二級毒品者，處3年以下有期徒刑。


司法院資訊處製作；財團法人民間司法改革基金會備份。
